臺灣高等法院刑事判決　　　　　　　　　　　　　　九十年度上訴字第四一三六號
　　上　訴　人
　　即 自訴 人　丁○○
　　被　　　告　戊○○
　　　　　　　　乙○○
　　　　　　　　甲○○
　　　　　　　　己○○
　　　　　　　　丙○○
右上訴人因自訴被告等瀆職案件，不服臺灣臺北地方法院九十年度自字第六四三號，
中華民國九十年十一月二十一日第一審判決，提起上訴，本院判決如左：
    主  文
上訴駁回。
    理  由
一、自訴意旨詳如自訴狀（如附件）所載。
二、按犯罪之被害人得提起自訴；刑事訴訟法第三百十九條第一項前段定有明文，此
    所稱之犯罪被害人，係指犯罪當時之直接被害人而言。而刑法第一百三十條之公
    務員廢弛職務釀成災害罪，係侵害國家法益之罪，縱釀成災害結果於個人權益不
    無影響，但該罪其直接受害者，為國家，並非個人，個人即非因犯罪而同時被害
    者，自不得提起自訴。另妨害國幣懲治條例，所欲保護之客體，即為中央政府或
    其授權機構所發行之紙幣或硬幣，是若國幣遭偽造，受損害之法益，自係因國幣
    之發行所建立之金融及經濟交易秩序，故該罪之保護法益，仍為國家法益，個人
    若因偽造國幣之流通，而受有損害，自亦非直接受害人，不得提起自訴。再按犯
    罪事實之一部提起自訴者，他部雖不得自訴亦以得提起自訴論，但不得提起自訴
    部分係較重之罪，或其第一審屬於高等法院管轄，或第三百二十一條之情形者，
    不在此限；不得提起自訴而提起者，應諭知不受理之判決；此觀諸刑事訴訟法第
    三百十九條第二項、第三百三十四條、規定自明。
三、本件自訴人認被告戊○○、乙○○、甲○○等三人均任職中央銀行，竟在無法律
    依據之情形下，欲發行新版新台幣（下同）二百元、二千元、五千元、一萬元之
    紙鈔，致使通貨膨脹，尤其被告乙○○，擔任中央銀行業務局局長，匯率管理不
    當，又主張發行新版大鈔，因認渠等共同涉犯刑法第一百三十條之瀆職罪及妨害
    國幣懲治條例第三條之偽造國幣罪；又被告己○○、丙○○分別係總統府、行政
    院之秘書長，竟對自訴人以郵寄方式舉發被告戊○○、乙○○、甲○○等人之上
    開犯行，置若罔聞，亦涉犯幫助偽造國幣及瀆職罪之行為，並提出報紙一份為其
    主要論據。惟查：刑法第一百三十條及妨害國幣懲治條例第三條，均係侵害國家
    法益之犯罪，自訴人個人並非本件犯罪之直接被害人，依法即不得提起自訴，原
    審因此逕為不受理之判決，核無不合。
四、自訴人上訴意旨略以：被告戊○○、乙○○、甲○○、己○○、丙○○，造成通
    貨膨脹，並導致利率走貶，使須依靠利息維生之老弱殘廢之自訴人及同類，均無
    法生存，應另涉犯刑法第二百九十四條之遺棄罪；又伊為政府發放老人津貼「排
    富條款」下之受害者，為此，特以掛號函件，致函於被告己○○、丙○○陳情，
    惟其二人竟將自訴人所發之函丟於廢紙簍，使伊之老人津貼無從領取，該筆款項
    顯為其二人所侵占，其二人所為，亦涉犯刑法第三百三十六條第一項之公務上侵
    占罪及同法第三百五十二條之毀損文書罪，伊為直接被害人，當然可以提起自訴
    ，為此指摘原判決不當云云。經查，自訴人所指被告等涉犯之遺棄罪、公務上侵
    占罪、毀損罪，自訴人雖為直接被害人，惟此三罪與廢弛職務罪偽造通用貨幣罪
    ，彼此間核有方法結果之牽連關係，屬裁判上一罪，以妨害國幣懲治條例第三條
    為最重之。因自訴人並非該最重罪名之直接被害人，依前揭條文意旨及說明，依
    法仍不得提起自訴。是自訴人執此上訴，應認無理由，予以駁回，並不經言詞辯
    論為之。
據上論斷，應依刑事訴訟法第三百六十八條、第三百七十二條判決如主文。
中      華      民      國    九十一    年      一      月     十六     日
                              臺灣高等法院刑事第五庭
                                  審判長法  官  曾  德  水
                                        法  官  林  立  華
                                        法  官  楊  貴  雄
右正本證明與原本無異。
自訴人如不服本判決應於收受送達後十日內向本院提出上訴書狀，其未敘述上訴之理
由者並得於提起上訴後十日內向本院補提理由書（均須按他造當事人之人數附繕本）
。
                                        書記官  林  淑  貞
中     華      民       國    九十一    年      一      月      十七    日
